臺灣彰化地方法院民事判決
110年度簡字第123號
原      告  林信成
            盧奕尤
共      同
訴訟代理人  黃茂松律師
複 代理 人  林雅鳳
被      告  王郁順
訴訟代理人  王浤銘
上列當事人間請求排除侵害等事件，本院於民國110年12月8日言
詞辯論終結，判決如下：
　　主　　文
被告應將坐落彰化縣○○鄉○○段000000地號，如附圖所示編號A部
分面積0.9平方公尺土地上之鐵架拆除，並將該部分土地返還原
告。
原告其餘之訴駁回。
訴訟費用由被告負擔百分之三，其餘由原告負擔。
本判決於原告勝訴部分得假執行；但被告如以新臺幣16,650元為
原告預供擔保後，得免為假執行。
原告其餘假執行之聲請駁回。
　　事實及理由
一、按訴狀送達後，原告不得將原訴變更或追加他訴，但減縮應
    受判決事項之聲明者，不在此限，民事訴訟法第255條第1項
    第3款定有明文。本件原告起訴請求被告應將坐落彰化縣○○
    鄉○○段000000○000000地號土地上之廚房外牆窗戶、排油煙
    機出風口、鐵皮及不鏽鋼之地上物均拆除，並將土地返還原
    告林信成部分，經變更減縮聲明為被告應將坐落彰化縣○○鄉
    ○○段000000地號土地，如附圖所示編號A部分面積0.9平方公
    尺之鐵網、鐵架拆除，並將該土地返還原告林信成，其減縮
    聲明程序上合於上開規定，本院並於民國110年10月12日裁
    定改用簡易程序審理，先予敘明。
二、原告主張：原告林信成為彰化縣○○鄉○○段000000地號土地(
    下稱系爭土地)之所有權人，詎被告未得原告林信成之同意
    ，亦無任何合法權源，讓其所有如附圖所示編號A部分面積0
    .9平方公尺之鐵網、鐵架(被告已拆除鐵網)，越界占用原告
    林信成所有之系爭土地，被告所為致原告林信成所有權之行
    使受有損害，爰依民法第767條第1項規定，請求被告拆除占
    用系爭土地之系爭鐵架，並將該土地返還予原告林信成。又
    被告於109年10月13日上午，在原告林信成所有位於系爭土
    地上之門牌號碼為彰化縣○○鄉○○路00巷0號房屋(下稱系爭房
    屋)，擅自架設鐵板封住系爭房屋之窗戶及排油煙孔，並在
    防火巷上方設置鐵皮(被告已於110年9月7日前拆除鐵板及鐵
    皮)，影響居住於房屋內之原告二人排放廚房油煙或逸漏瓦
    斯煤氣及廚房居家安全通風之權利，造成空氣不流通，光線
    也進不來，致原告二人焦慮就診，身體、健康、精神受有損
    害，原告得依民法第184條第1項前段、第195條第1項規定，
    請求被告賠償非財產上之損害等語，並聲明：㈠被告應將坐
    落系爭土地，如附圖所示編號A部分面積0.9平方公尺土地上
    之鐵架拆除，並將該土地返還原告林信成。㈡被告應給付原
    告林信成新臺幣(下同)25萬元，及自起訴狀繕本送達翌日起
    至清償日止，按週年利率百分之五計算之利息。㈢被告應給
    付原告盧奕尤20萬元，及自起訴狀繕本送達翌日起至清償日
    止，按週年利率百分之五計算之利息。㈣併願供擔保，請准
    宣告假執行。
三、被告則以：被告所有如附圖所示編號A部分之鐵網及鐵架，
    雖越界占用原告林信成之土地，惟被告已拆除。又被告雖以
    鐵板將原告林信成所有系爭房屋之廚房窗戶及排油煙孔封住
    ，係為防止油煙侵入被告住家，另在防火巷上方設置鐵皮，
    則是為了防止雨水流入，惟被告已將鐵板及鐵皮拆除。被告
    上開設置鐵板及鐵皮之行為，並未造成原告二人身體、健康
    、精神受有傷害等語，資為抗辯，並聲明：㈠原告之訴駁回
    。㈡如受不利之判決，被告願供擔保，請准宣告免為假執行
    。
四、兩造不爭執事項：
　㈠原告林信成為系爭土地及系爭建物(門牌號碼：彰化縣○○鄉○○
    路00巷0號)之所有權人，原告林信成係於103年10月3日取得
    所有權。
　㈡被告居住於彰化縣○○鄉○○路00巷0號。
　㈢被告於109年10月13日上午架設鐵板封住原告林信成所有上開
    建物之排油煙孔及窗戶，並於防火巷上方設置鐵皮；另有不
    鏽鋼地上物(即鐵網與鐵架)，係被告購買門牌號碼彰化縣○○
    鄉○○路00巷0號房屋時，由前手取得事實上處分權。
　㈣被告於110年9月7日本院至現場履勘前，均已拆除前項之鐵皮
    及鐵板。
　㈤彰化縣彰化地政事務所土地複丈成果圖（收件日期文號110年
    8月5日彰土測字第1796號）所示編號A部分面積0.9平方公
    尺之鐵網及鐵架，鐵網部分，被告已經拆除完畢。
五、得心證之理由
  ㈠原告林信成請求被告拆除系爭鐵架，並將該部分土地返還予
    原告林信成部分：按所有人對於無權占有或侵奪其所有物者
    ，得請求返還之；對於妨害其所有權者，得請求除去之，民
    法第767條第1項前段、中段分別定有明文。經查，原告林信
    成為系爭土地之所有權人，被告之系爭鐵架占用如附圖所示
    A部分土地之事實，經本院會同彰化縣彰化地政事務所派員
    至現場履勘屬實，製有勘驗筆錄及110年8月5日彰土測字第1
    796號複丈成果圖在卷可稽，自屬真實可信。被告雖答辯稱
    已將系爭鐵架拆除完畢，然並未能舉證證實確已拆除而未占
    用系爭土地，故被告此部分所辯，尚難採信。被告係無權占
    有，原告林信成請求被告將編號A之系爭鐵架拆除，並返還
    該部分土地，於法有據，應予准許。
　㈡原告林信成、盧奕尤請求被告賠償非財產上損害之部分：
　⒈按民法第184條第1條前段規定，因故意或過失，不法侵害他
    人之權利者，負損害賠償責任。由此可知，侵權行為與損害
    結果之間必須有相當因果關係時，方有侵權行為損害賠償責
    任可言。又所謂相當因果關係，是指如有此行為，通常即會
    發生此損害，是有因果關係，而如有此行為，通常亦不生此
    損害，即無因果關係之情形（最高法院87年度台上字第78號
    民事判決可參）。
　⒉經查，原告林信成、盧奕尤所提出修慧診所診斷證明書(見本
    院卷第41、83頁)，僅記載原告林信成患有廣泛性焦慮症，
    原告盧奕尤患有持續性憂鬱症，然導致原告林信成、盧奕尤
    分別患有上開病症之因素甚多，並無法證明原告林信成、盧
    奕尤之上開疾病與被告架設鐵板及鐵皮行為具有關聯性，此
    外，原告二人復未能再舉證證明上開病症與被告上開行為間
    有相當因果關係，則原告林信成、盧奕尤之上開主張，尚無
    足採。故原告林信成請求被告給付25萬元、原告盧奕尤請求
    被告給付20萬元，及均自起訴狀繕本送達翌日起至清償日止
    ，按年息5％計算之利息，與法不符，為無理由，不能准許。
　㈢綜上所述，原告林信成依所有物返還請求權規定，請求被告
    將如附圖所示編號A占用系爭土地之鐵架拆除，並將占用部
    分土地返還原告林信成，為有理由，應予准許，爰判決如主
    文第一項所示。其餘請求，則無理由，應予駁回。
　㈣原告勝訴部分，依民事訴訟法第389條第1項第3款規定，應依
    職權宣告假執行，併依被告之聲請，酌定被告供相當之擔保
    金額後，得免為假執行。至原告敗訴部分，其假執行聲請則
    失所依據，應一併予駁回。
  ㈤本件事證已經明確，兩造其餘主張或答辯，經審酌後認為對
    於判決之結果並無影響，就不再逐一論述。
  ㈥訴訟費用負擔之依據：民事訴訟法第79條、第85條第1項前段
    。
中　　華　　民　　國　　110 　年　　12　　月　　29　　日
                  民事第二庭    法　官　陳弘仁
以上正本係照原本作成。
如對判決上訴，應於判決送達後20日內向本院提出上訴狀。如委
任律師提起上訴者，應一併繳納上訴審裁判費。
中　　華　　民　　國　　110 　年　　12　　月　　29　　日
                                書記官　許雅涵